【裁判字號】    90,上訴,3116
【裁判日期】    901214
【裁判案由】    殺人未遂
【裁判全文】
臺灣高等法院刑事判決                            九十年度上訴字第三一一六號
    上  訴  人
    即  被  告  乙○○
    選任辯護人  張良
                謝宗翰
右上訴人因殺人未遂案件，不服臺灣臺北地方法院九十年度訴字第六０二號，中華民
國九十年七月三十一日第一審判決（起訴案號：臺灣臺北地方法院檢察署八十九年度
偵字第二三三一二號、九十年度偵字第二三五五號），提起上訴，本院判決如左：
    主  文
原判決撤銷。
乙○○殺人未遂，處有期徒刑陸年。
    事  實
一、乙○○與甲○○原係夫妻（已於民國九十年四月十六日離婚），育有三名子女，
    為家庭暴力防治法第三條第一款所稱之家庭成員。緣於八十九年十月二十二日，
    乙○○因故毆打甲○○，致甲○○為此離開二人同住之台北市○○區○○路八十
    巷十號一樓住處，返回台北縣新店市○○路一一七巷三號五樓娘家居住，並要求
    離婚。乙○○亟思挽回，為甲○○所堅拒，因而心生不滿，並揚言殺害甲○○，
    二人同歸於盡等語。迨至八十九年十一月九日中午，甲○○因離家多日，掛念子
    女生活狀況，於先與在家中女兒丙○○電話聯絡，確認乙○○不在家後，返回師
    大路家中整理家務。詎同日下午一時三十分許，乙○○返家，知悉甲○○在家中
    房間忙碌，即坐於客廳喝台灣啤酒等候，並要丙○○叫甲○○出來談話，因甲○○不肯，乃由丙○○居中傳話。因甲○○一直未予善意回應，僵局難解，乙○○
    雖略有飲酒，惟對於外界事務知覺理會及判斷作用並未較普通人之平均程度有顯
    然減弱之狀況下，因怒火中燒，乃萌生殺害甲○○之決意，先至不詳處所取來不
    詳人員所有含刀柄、刀刃長約三十公分之銳利水果刀一把，置於已脫下放在客廳
    沙發上當日所穿西裝外套口袋中，並出言向甲○○叫囂有種出來等語，甲○○因
    而心生畏懼，不敢步出房間。至同日下午一時五十分許，因丙○○已與友人約定
    一起外出前往上課，甲○○乃思趁機與丙○○一起出門，以便離開。乙○○見甲○○與丙○○一起行至客廳，即取出上開水果刀，右手持刀攔住甲○○，丙○○
    挺身擋在乙○○與甲○○之間折衝。詎乙○○不為所動，仍聲稱：今天不會放過
    妳，要與妳同歸於盡，要妳死才甘願等語，不顧丙○○環抱勸阻，先行推開丙○○，再基於殺害甲○○之意思，對甲○○拳打腳踢，並持用水果刀追遂接連用力
    刺向甲○○，致甲○○閃躲不及，其中一刀刺中甲○○左後背要害部分。乙○○
    見甲○○受傷流血，仍不罷休，繼續追遂刺殺、毆打甲○○，因被丙○○奮力拉
    住，甲○○始能從家中後門逃離，經路人緊急送醫治療。甲○○因被乙○○攻擊
    結果，受有左後背靠近腋下處有一處二公分寬，超過五公分深度，刺穿胸壁，傷
    及左肺之傷口，併有左側血胸、氣胸，腹部及下腹部及左大腿多處鈍傷、瘀血之
    傷害。其中左側血胸、氣胸壓迫左肺及心臟，造成心臟無力及呼吸困難，有生命
    危險，經醫師置放胸管，以引流氣胸及血胸，並手術縫合治療，始倖免於難。
二、案經被害人甲○○訴請台北市政府警察局大安分局報請台灣台北地方法院檢察署
    檢察官偵查起訴。
    理  由
壹、認定犯罪事實所憑之證據及理由
一、上訴人即被告乙○○於原審及本院審理時，均供述有於上揭時、地，因不滿被害
    人甲○○執意與伊離婚，乃持用水果刀攻擊被害人成傷等情（見原審卷第六０頁
    、本院卷第五二頁）。
二、右揭被告持刀攻擊被害人經過情形，迭據被害人於警訊、檢察官訊問時指訴綦詳
    （見偵字第二三五五號卷第四、五頁、偵字第二三三一二號卷第四七、四八頁）
    ，核與證人即被告與被害人之親生女丙○○於警訊、檢察官訊問及原審審理時證
    述情節大致相符（見偵字第二三五五號卷第八、九頁、偵字第二三三一二號卷第
    三二、三三頁、原審卷第六三頁），並據被害人提出現場照片八張附卷為證（見
    偵字第二三三一二號卷第十頁）。且參酌被害人與被告曾為多年夫妻，育有三名
    子女，被害人事後亦表示願原諒被告，不願追究等情狀（見原審卷第三七頁、本
    院卷第四０頁），則被害人之指訴，信無故為誣指或渲染被告加害情節情形，應
    可採信。再者，證人丙○○始終在場目睹事發經過，且為被告與被害人之親生女
    ，信無偏袒可能，所為證言，堪信為客觀真實，應可採取。至於被害人及證人丙○○分別於警訊及檢察官訊問時雖均指稱被告刺中同一傷口二次等情（見偵字第
    二三五五號卷第五頁、偵字第二三三一二號卷第三三頁），以被害人左後背傷口
    僅一處（詳後述），應僅被刺中一刀，且於拉扯混亂中衡情亦難以刺中同一傷口
    二次，堪信被害人及證人丙○○此一指訴，應係混亂中未能認清被告動作所致，
    不能據以認定被告刺中被害人二刀，併予敘明。
三、被害人因遭受被告持刀及拳、腳攻擊，致受有左後背靠近腋下處有一處二公分寬
    ，超過五公分深度，刺穿胸壁，傷及左肺之傷口，併有左側血胸、氣胸，腹部及
    下腹部及左大腿多處鈍傷、瘀血之傷害。其中左側血胸、氣胸壓迫左肺及心臟，
    造成心臟無力及呼吸困難，有生命危險，經醫師置放胸管，以引流氣胸及血胸，
    並手術縫合治療，始倖免於難等情，有國立台灣大學醫學院附設醫院住院診斷證
    明書一紙附卷可據（見偵字第二三五五號卷第十頁）及該院九十年十月十六日
    校附醫秘字第二七０一二號函在卷為證（見本院卷第二五頁）。
四、被告於八十九年十一月九日事發前即因被害人執意要求離婚，對被害人多有不滿
    ，有揚言殺害被害人，二人同歸於盡，被害人因此設法避開被告等情，業據被害
    人、證人丙○○分別於警訊及檢察官訊問時陳明（見偵字第二三五五號卷第五頁
    、第八頁背面、第二三三一二號卷第三二頁背面、第四八頁），即被告於本院審
    理時亦供承事發前日有說過上開話語（見本院卷第五二頁），堪信被告先前即有
    揚言殺害被害人。又被告於攻擊被害人時有聲稱：今天不會放過妳，要與妳同歸
    於盡，要妳死才甘願等語情節，並經被害人及證人丙○○分別於警訊及偵、審中
    指陳明確（見偵字第二三五五號卷第五頁、第二三三一二號卷第三三、四八頁、
    原審卷第六六、六七頁），被告已透露有殺害被害人意思。再參酌被告不顧女兒
    丙○○在場環抱勸阻，仍執意持用銳利水果刀朝被害人上身臟器集中要害部位接
    續刺擊多刀，所刺中一刀並深入傷及肺部，造成氣胸、血胸，足見其用力甚猛，
    於被害人負傷後，仍不肯罷休，繼續追遂攻擊，及至被害人負傷逃出家門，向路
    人求救，事實上無法繼續攻擊，始行罷手，被告有殺人犯意，甚為灼然。
貳、本院對被告辯解之判斷
一、訊據被告雖承認於上揭時、地殺傷被害人，惟仍否認有意殺害被害人，並辯稱：
    伊係臨時持用家中水果刀，並非預藏水果刀使用。伊僅要阻止被害人離去，及傷
    害被害人，並非要殺害被害人，且伊攻擊被害人時，並未聲稱今天不會放過妳，
    要與妳同歸於盡，要妳死才甘願之言詞等語。
二、經查，被告使用之水果刀，並非家中既有，且被告係自西裝上衣口袋取出等情，
    已據證人丙○○於警訊及檢察官訊問時分別證述在卷（見偵字第二三五五號卷第
    九頁、偵字第二三三一二號卷第三二頁背面、第三三頁）。以水果刀出自何處，
    有何重要性，諒非證人丙○○所能理解，證人丙○○信無杜撰可能，所為證言應
    為可信。
三、被告有於攻擊被害人時聲言今天不會放過妳，要與妳同歸於盡，要妳死才甘願之
    言詞，及被告應有殺害被害人意思等情，已如理由壹、四所述。且如被告所辯僅
    有阻止被害人離去，及傷害被害人意思，以被害人為一介女流，被告出以拳腳，
    即綽綽有餘，可達目的，何必使用甚為危險之銳利水果刀，並動手刺擊多下，甚
    且追遂刺殺，所辯情節，在在反於常情，難以採信。
四、綜上所述，被告所辯，乃卸責之詞，洵不足取。是事證明確，被告犯行堪以認定
    ，應依法論科。
、論罪科刑之理由及對原判決之審查
一、核被告所為，係犯刑法第二百七十一條第二項、第一項之殺人未遂罪。被告殺人
    行為，並未致被害人死亡，為未遂犯，爰依刑法第二十六條前段規定，減輕其刑
    。
二、原審以被告罪證明確，據以論罪科刑，固非無見。惟被告僅刺中被害人左後背一
    刀，並非二刀等情，已如理由壹、二所述，原判決認定被告刺中被害人左後背二
    刀，即與事實不符，尚有不合。被告上訴意旨仍執前詞，否認犯殺人未遂罪，指
    摘原判決不當，提起上訴，雖無理由。惟原判決既有上開可議之處，即屬無可維
    持，應由本院予以撤銷改判。
三、爰審酌被告無視於與被害人有多年夫妻情誼，並育有三名子女，不思以正當途徑
    挽回夫妻感情，竟不顧女兒在場阻止，對女兒心理會有重大不良影響，仍執意出
    以使用刀械殺人之嚴重暴力手段，並造成被害人有生命危險之傷害，惡性頗重。
    惟仍姑念被告已與被害人達成民事和解，被害人猶念在與被告曾為多年夫妻舊情
    ，願意原諒被告一時衝動行為，不予追究。且被告素行良好，此次係因一時衝動
    失慮所致，及被告之智識程度、犯罪後態度等一切情狀，量處如主文第二項所示
    之刑。
四、被告行兇使用之水果刀一把，並未扣案，且並無證據證明為被告所有，爰不諭知
    沒收，併予敘明。
肆、適用之法律
一、刑事訴訟法第三百六十九條第一項前段、第三百六十四條、第二百九十九條第一
    項前段。
二、刑法第二百七十一條第二項、第一項、第二十六條前段。
本案經檢察官何明楨到庭執行職務。
中      華      民      國      九十      年      十二    月    十四    日
                              臺灣高等法院刑事第二十庭
              審判長法  官  葉  麗  霞
                                        法  官  段  景  榕
                                        法  官  李  錦  樑
右正本證明與原本無異。
如不服本判決應於收受送達後十日內向本院提出上訴書狀，其未敘述上訴之理由者並
得於提起上訴後十日內向本院補提理由書（均須按他造當事人之人數附繕本）。
                                        書記官  郭  台  發
中      華      民      國      九十      年      十二    月    十七    日
附錄    本判決論罪科刑法條：
刑法第二百七十一條第一項、第二項
殺人者，處死刑、無期徒刑或十年以上有期徒刑。
前項之未遂犯罰之。
預備犯第一項之罪者，處二年以下有期徒刑。


司法院資訊處製作；財團法人民間司法改革基金會備份。
